臺灣高等法院臺中分院刑事判決　　　　　　　　　九十三年度金上訴字第七一五號
　　上　訴　人　臺灣台中地方法院檢察署檢察官
　　被　　　告　戊○○
　　右　一　人
　　選任辯護人　賈俊益律師
　　被　　　告　甲○○
　　被　　　告　己○○
　　右　二　人
　　選任辯護人　丙○○律師
右上訴人因被告等違反期貨交易法案件，不服臺灣台中地方法院九十一年度訴字第一
四一一號中華民國九十三年三月二十三日第一審判決（起訴案號：臺灣台中地方法院
檢察署九十年度偵字第一四二一五號），提起上訴，本院判決如左：
      主  文
上訴駁回。
      事  實
一、公訴意旨略以：被告戊○○、甲○○、己○○均受雇於案外人乙○○（經本院於
    九十年十二月五日以八十八年度上訴字第一四二六號判處有期徒刑一年，現上訴
    於最高法院審理中），為台中市○○路○段三四五號十三樓之二「福偉行」之職
    員（被告戊○○已於九十年一月離職）。其等均明知未經主管機關許可，不得擅
    自經營「外幣保證金交易」之顧問、仲介、及經理業務，乃竟與案外人乙○○基
    於共同之犯意聯絡，引介告訴人丁○○等不特定客戶，與澳門匯創金融商品顧問
    有限公司（WELL CREATE INVESTMENT LTD）（下稱匯創公司）簽訂外幣保證金交
    易契約，其等經營方式為：由客戶填載匯創公司所提供之外幣保證金交易合約書
    、交易及保證金規則、電話委託授權書、委任授權書、及投資風險說明書，其等
    再指示客戶將最低保證金美金二萬元匯入匯創公司在香港匯豐銀行之帳戶內，經
    確認後，客戶可自行或委託福偉行之業務人員（即ＡＥ人員）通知匯創公司，由
    匯創公司下單至國際金融市場，操作買賣指定之外幣，外幣種類有美元、日幣、
    英鎊、澳幣、德國馬克、瑞士法朗、加幣及現貨黃金（即倫敦金）等，此種交易
    不須實際交割，一般都在當日或到期前以反方向交易軋平而僅結算買賣差價，如
    價差超過保證金之一定成數時，匯創公司有權要求客戶在價差範圍內補足不足之
    保證金，如客戶不立即補足保證金，即將該筆外幣在國際外匯市場賣出，每次交
    易完成後，匯創公司將交易明細表寄發給客戶及福偉行供備查，每交易一口，匯
    創公司可向客戶抽取手續費八十美元，再朋分其中百分之三十予福偉行作為佣金
    。被告等並提供各種外幣之即時匯價及諮詢、分析行情等資訊供客戶參考，及代
    客戶匯款入上開銀行，而經營外幣保證金交易之顧問、及其他相關服務事業。因
    認被告等均犯有期貨交易法第一百十二條第五款之未經許可擅自經營期貨服務事
    業罪嫌。
二、按犯罪事實應依證據認定之，無證據不得認定犯罪事實；又不能證明被告犯罪者
    ，應諭知無罪之判決，刑事訴訟法第一百五十四條第二項、第三百零一條第一項
    分別定有明文。次按認定不利於被告之事實，須依積極證據，苟積極證據不足為
    不利於被告事實之認定時，即應為有利於被告之認定，更不必有何有利之證據，
    此有最高法院三十年上字第八一六號判例意旨可憑；且認定犯罪事實所憑之證據
    ，雖不以直接證據為限，間接證據亦包括在內，然而無論直接或間接證據，其為
    訴訟上之證明，須於通常一般人均不致有所懷疑，而得確信為真實之程度者，始
    得據為有罪之認定，此亦經最高法院七十六年台上字第四九八六號判例意旨闡釋
    甚明。
三、公訴意旨認為被告等均涉嫌違反前述期貨交易法之規定，無非係以告訴人丁○○
    之指訴、告訴人所提出由被告戊○○、己○○立具之切結書、外匯收支或交易申
    報單、賣匯水單、匯出匯款證明書、金融資訊服務記錄單、匯創公司交易明細表
    、被告戊○○所提出之福訊社金融快訊等資料及本院八十八年度上訴字第一四二
    六號被告乙○○等違反期貨交易法案件之刑事判決書等各一份為據。然本件被告
    等堅詞否認有何違反前述期貨交易法之犯行，被告戊○○辯稱：伊確曾在福偉行
    任職，擔任業務專員，負責向告訴人及其他客戶引介國內外投資及國際商情諮詢
    之提供，但福偉行僅扮演仲介之角色，引介告訴人與匯創公司簽約而已，餘由告
    訴人自行匯款給匯創公司並直接與匯創公司進行交易，伊及福偉行並未代告訴人
    匯款，亦無受託向匯創公司下單交易，且因福偉行也有合法之營利事業登記，致
    她毫無任何違法之認識等語；被告甲○○、己○○則辯稱：伊等認定福偉行有合
    法之營利事業登記，又確實經營所登記之營業項目，且均聽從負責人之指示行事
    ，並非經營、管理之人，應不構成未經許可擅自經營期貨服務事業之罪嫌，況伊
    等引介客戶與匯創公司進行之外匯保證金交易，屬「現貨」交易，並非期貨等語
    。經查：
  (一)有關福偉行經營引介客戶與匯創公司進行「外幣保證金交易」，是否經營期貨經
    理事業部分：
    1.右揭有關福偉行經營引介客戶與匯創公司進行「外幣保證金交易」之事實，業
      據告訴人於偵查、原審及本院審理中指訴綦詳，且被告戊○○於九十年四月九
      日本院審理八十八年度上訴字第一四二六號被告乙○○等違反期貨交易法案件
      時證稱：「（問：對告訴人之指述有何意見？）我介紹他（即告訴人），我工
      作為開發向客戶解說交易，投資外幣及國外衍生性產品，先換美金再換算投資
      的外幣賺取匯差，找告訴人交易（，）他知道投資外幣（，）我有告訴他」等
      語（見檢察署九十年度偵字第一四二一五號卷第十九至二十頁），復於本案偵
      查中供稱：「（問：在公司〔指福偉行〕擔任何職？）外幣買賣介紹，「福偉
      行」是客戶與澳門匯創金融商品顧問公司之間的媒介，提供金融快訊給客戶，
      每天都有一份寄給人客戶，給客戶參考」等語（見檢察署九十年度發查字第一
      八五七號卷第三六頁反面）；被告甲○○於偵查中稱：「丁○○下達指令給戊○○，戊○○再傳達給『匯創』，不是經過我下單，我的工作內容與戊○○相
      同，有時戊○○不在時，我會代理她」等語（見檢察署九十年度發查字第一八
      五七號卷第四九頁反面）；又觀諸告訴人與被告戊○○於八十八年十二月一日
      所簽立之委任授權書記載：「立委任授權書人丁○○（即委任人，下稱甲方）
      ，戊○○（即受任人，下稱乙方）茲因委託處理投資國外買賣現貨金融商品事
      宜，協議簽訂條款如下：．．．三甲方茲已明瞭買賣現貨金融商品之風險及自
      己之財務狀況，決定委任授權乙方，基於專業常識或甲方之口頭指示，全權操
      作Ａ＼Ｃ七一○一八號帳戶，乙方得逕行決定以限定價格或市場價格通知運作
      ，．．．。五甲方並委任授權乙方代為收發與匯創公司投資有關文件，．．．
      」等語（該委任授權書影本一紙附於原審卷一第七十九頁）；並有告訴人所簽
      立之信託投資合約書中英文本影本各一份、匯創公司之交易結算明細表影本及
      被告戊○○之名片暨於福偉行之職員證附卷可資佐證（見檢察署九十年度偵字
      第一四二一五號卷第四十頁），足見福偉行確有全權代客戶通知匯創公司下單
      買賣外幣之行為。又被告戊○○招攬客戶即告訴人至香港開立美金帳戶、並提
      供各種外幣之即時匯價及諮詢、分析行情等資訊供客戶參考等情，亦有外匯收
      支或交易申報書影本、賣匯水單影本、匯出匯款證明書影本、福訊社金融快訊
      等文宣資料在卷足憑（見檢察署九十年度發查字第一八五七號卷第十一頁、第
      十三至十五頁、第四一至四六頁），亦可認定。
    2.按期貨交易法第三條第一項第四款所規定「槓桿保證金交易」係指當事人約定
      ，一方支付契約價金一定成數之款項或取得他方授與之一定信用額度，雙方於
      未來特定期間內，依約定方式結算差價或交付約定標的物之契約，為期貨交易
      之一種。而所謂「外幣保證金交易」，係指一方於客戶與其簽約並繳付外幣保
      證金後得隨時應客戶之要求，於保證金之數倍範圍內以自己之名義為客戶之計
      算，在外匯市場從事不同幣別間之即期或遠期買賣交易，此項交易不須實際交
      割，一般都在當日或到期前以反方向交易軋平而僅結算買賣差價。實務上客戶
      與銀行間所簽訂外匯保證金契約，均約定客戶得將契約延續至下一銀行營業日
      ，且若契約自一銀行營業日延續至下一銀行營業日，則客戶由於契約延續之差
      價所獲致之損益，經銀行確定後，即存入客戶外幣保證金帳戶或自其中扣除。
      換言之，外匯保證金契約雖然得於當日要求平倉，惟客戶簽訂外匯保證金契約
      時並不知何時會平倉（履行日不確定），得視匯率之變動決定其平倉日，是該
      等契約實際上並無到期日，具有約定於未來時間履行契約之性質。此種契約以
      其具有以保證金交易未來期間履約特性每日結算之期貨交易特有之結算
      制度並於店頭市場交易，符合期貨交易法期貨交易契約之槓桿保證金契約要件
      ，由此可知「外幣保證金交易」屬期貨交易法第三條第一項第四款槓桿保證金
      交易之一種。任何人以接受委託書並收取佣金或手續費等之方式代他人操作與
      外匯指定銀行進行外幣保證金交易，係該當從事期貨交易之經理事業。按經營
      期貨經理事業須經主管機關許可並發給許可證照，同法第八十二條第一項亦有
      明定。因此，公司、行號及個人必須經主管機關許可並發給許可證照，始得接
      受委託書並收取佣金或手續費代他人操作與外匯指定銀行進行外幣保證金交易
      ；未向主管機關申請許可並發給許可證照，而擅自以接受委託書並收取佣金或
      手續費等之方式代他人操作與外匯指定銀行進行外幣保證金交易，係屬未經許
      可擅自經營期貨經理事業，違反同法第八十二條第一項之規定，應依同法第一
      百十二條第五款加以處罰。又招攬客戶至海外開立美金帳戶，並提供場所設備
      及相關外匯資訊（如價位詢問），供客戶自行下單交易者，係屬經營期貨顧問
      事業，未經許可擅自經營期貨顧問事業，亦違反同法第八十二條第一項之規定
      ，應依同法第一百十二條第五款處罰。
    3.本件核諸上開告訴人所簽立之信託投資合約書中文本影本之內容，其雖名為信
      託投資合約書，但是從該合約內容及其交易過程可看出福偉行係由客戶匯款至
      匯創公司，再由客戶自行決定下單或由福偉行代為下單至匯創公司執行交易，
      即屬外幣保證金交易無訛。
    4.依上所述，福偉行未經期貨主管機關財政部證券暨期貨管理委員會之核准，提
      供場所設備及相關外匯資訊供客戶自行下單交易，或以接受委任並收取佣金或
      手續費等方式代客戶操作外幣保證金交易，自係違反期貨交易法第一百十二條
      第五款之規定甚明，被告等所辯福偉行上開所為並不違法，顯然無據。
  (二)有關被告等所為，是否構成期貨交易法第一百十二條第五款之要件部分：
    1.按從事期貨顧問事業與期貨經理事業，本非一人所能獨立完成，並均以公司行
      為之，前揭期貨交易法第一百十二條第五款所處罰之對象，固係未經許可擅自
      經營各項期貨服務事業之人，但所謂「經營」當指就該事業之經管、營運具有
      決策權力之人。否則，如謂係全體所有參與該事實，不問上、下及有無經管、
      營運決策權，咸認為共犯結構，施以刑罰，當非立法本旨，亦與人民對於法律
      之感情及認知有所違背，此與刑法分則就集合犯罪，特設「聚眾」、「首從」
      等法律概念加以規範之意旨，亦相違背。
    2.而福偉行實乃案外人乙○○所經營之獨資商號，已為本院八十八年度上訴字第
      一四二六號刑事判決所認定（該刑事判決附於檢察署九十年度偵字第一四二一
      五號卷第四五至四九頁），並有台中巿政府營利事業登記證影本一份附卷可參
      （見原審卷一第六三頁）；且依本院八十八年度上訴字第一四二六號刑事判決
      復認定案外人孫亞力、張靜蘭分別擔任福偉行之總經理、副總經理等情，顯見
      在福偉行中執有經管、營運決策權者，理應為負責人或較高階層之經理人，絕
      非僅在福偉行中擔任職員者。而被告等皆為案外人乙○○所僱用之職員，分別
      在福偉行擔任業務專員及行政管理等職務乙節，業經告訴人指訴綦詳，並據被
      告等供認不諱，且有上開被告戊○○之名片暨於福偉行之職員證附卷可按，應
      堪認定。是被告等固有於福偉行介紹客戶下單或代客操作及從事行政管理等工
      作，然被告等實僅單純至福偉行應徵受雇為職員而已，自始並未與負責人乙○○、總經理孫亞力、副總經張靜蘭等人有共同經營期貨顧問與經理事業之犯意
      聯絡。且衡諸福偉行為經合法登記之商號，前已敘明，被告等辯稱其等主觀上
      認為其係合法行業，尚屬可信。況被告等均係依案外人乙○○、孫亞力、張靜
      蘭等人之指示從事業務，並無居於管理決策之地位，揆諸首揭說明，自非屬前
      開期貨交易法第一百十二條第五款所稱「經營」之人。此外，既查無其他積極
      、直接證據足以證明被告等於福偉行有實際參與管理決策之權力或明知違法而
      加以幫助之情事，自無成立該條款所定之罪之共同正犯或幫助犯之餘地。是被
      告等既非屬於期貨交易法第一百十二條第五款所稱「經營」之人，自不該當於
      該條款之構成要件，尚難以該罪相繩。
四、綜上所述，被告等之犯行既屬不能證明，原審因而以被告等被訴之犯罪不能證明
    ，諭知被告等無罪之判決，並無違誤，檢察官上訴意旨仍執前詞，猶指被告等犯
    罪，經核非有理由，應予駁回。
據上論斷，應依刑事訴訟法第三百六十八條，判決如主文。
本案經檢察官庚○○修到庭執行職務。
中      華      民      國    九十三    年     十一     月     十八     日
                                   臺灣高等法院臺中分院刑事第七庭
                                         審判長法  官　林  榮　龍
                                               法　官  林  宜  民
                                               法　官  許　秀　芬
右正本證明與原本無異。
本件檢察官得上訴。
如不服本判決應於收受送達後十日內向本院提出上訴書狀，其未敘述上訴之理由者並
得於提起上訴後十日內向本院補提理由書（均須按他造當事人之人數附繕本）。
                                               書記官　金  珍  華
中     華     民國     九十三     年     十一     月     十九      日
                                                              　　　　　Ｆ
